【裁判字號】    88,訴,1304
【裁判日期】    890314
【裁判案由】    妨害兵役
【裁判全文】
臺灣桃園地方法院刑事判決                        八十八年度訴字第一三四號
    公訴人  台北師管區司令部軍事檢察官
    被  告  甲○○
右列被告因妨害兵役治罪條例案件，經台北師管區司令部軍事檢察官提起公訴（八十
二年度師偵字第一四四八號），經台北師管區司令部移送本院審理，本院判決如左：
        主  文
甲○○無罪。
        理  由
一、本件公訴意旨略以：被告甲○○係桃園縣團管區司令部八十二年度陸軍因停回役
    編號四號臨時召集上士應召員，應於民國（下同）八十二年六月三十日向宜蘭縣
    陸軍明德班報到，召集令於八十二年六月二十八日經警送交其本人親收，詎屆期
    竟意圖避免臨時召集，無故未遵期限於二日內向指定地點報到應召，因認被告涉
    有妨害兵役治罪條例第六條第五款之意圖避免臨時召集，應受召集，無故逾入營
    期限二日罪云云。
二、按「犯罪事實應依證據認定之，無證據不得推定其犯罪事實」，刑事訴訟法第一
    百五十四條定有明文。
三、訊據被告固坦承於右揭時地曾收受上開臨時召集令之通知，亦未依規定前往宜蘭
    縣陸軍明德班報到接受應召等情，惟堅決否認右揭犯行，辯稱：伊於接受上開臨
    時召集前，曾向所屬單位申請因停退伍，並經核准自八十年二月十六日起生效退
    伍在案，伊並無接受臨時召集再行回役之必要等語。經查：被告於八十年間因違
    反麻醉藥品管理條例案件，經本院判處有期徒刑六月確定，並於八十年八月十二
    日起送監執行而遭停服現役，至八十二年一月二十一日被告始假釋出監，此有刑
    案被告全國前案紀錄表乙份可佐，應堪認定。又被告於上開確定判決執行期間，
    曾向所屬單位申請因停退伍，並經陸軍總司令部於八十四年七月十六日核准自八
    十年二月十六日起生效退伍在案等情，業據被告迭次於偵查中及本院審理時供述
    明確，復有被告所提出陸軍總司令部（８４）信務停退字第０七六一五號退伍令
    原本乙份，在卷可稽，亦堪認定。雖桃園縣團管區依法於被告假釋出監即其停役
    原因消滅後，且陸軍總司令部核准被告申請因停退伍（即八十四年七月十六日）
    前，即已依法製發因停回役編號第四號臨時召集令乙紙，並於八十二年六月二十
    八日送達被告收受，而被告在八十四年七月十六日陸軍總司令部核准其因停退伍
    前，亦應依上開臨時召集令所載於八十二年六月三十日前往宜蘭縣陸軍明德班接
    受召集，惟陸軍總司令部於審核被告之申請因停退伍案時，不僅已於八十四年七
    月十六日核准通過，並於上開退伍令原本背面上載明「退伍生效時間捌拾年貳月
    拾陸日」等語，此亦有桃園縣團管區八十七年貳月玖日（８７）萃仁字第一二０
    二號函乙份及上開退伍令原本各乙份可稽，足堪採信，則被告原應依上開臨時召
    集令所載於八十二年六月三十日前往宜蘭縣陸軍明德班接受召集之義務，自因被
    告已溯及自八十年二月十六日起生效退伍，而自始消滅，至為灼然。雖公訴人認
    被告上開因停退伍之生效時間，應自陸軍總司令部八十四年七月十六日核准被告
    因停退伍申請時起算，並舉陸軍總司令部八十四年七月十三日（８４）信務字第
    ０九七四０號函乙份為佐，惟被告上開退伍令原本背面所載退伍生效時間為八十
    年二月十六日，不僅核與公訴人所認及陸軍總司令部上開函文所示，均有明顯不
    同，是八十四年七月十六日應僅係陸軍總司令部核准被告申請因停退伍案件之時
    間，而非被告退伍生效之時間，被告退伍時間則應溯自八十年二月十六日起生效
    ，始為合法。又被告早於八十年間入監服刑時，即已申請因停退伍在案，而其核
    准因停退伍之時間，竟為八十四年七月十六日，其間辦理時間長達四年之久，則
    此一長達四年時間中所產生臨時召集之不利益，焉能逕歸被告個人承擔之理，是
    被告辯稱其退伍生效時間為八十年二月十六日，其無於八十二年六月三十日前往
    宜蘭縣陸軍明德班接受上開臨時召集之必要等情，應堪採信，則被告自無無故逾
    入營期限二日之情事。此外，復查無其他積極事證足資證明被告確有公訴人所起
    訴犯行，自屬不能證明被告上開犯罪，應依刑事訴訟法第三百零一條第一項規定
    ，諭知無罪之判決。
據上論斷，應依刑事訴訟法第三百零一條第一項，判決如主文。
本案經檢察官林安紜到庭執行職務。
中      華      民      國      八十九    年     三     月    十四    日
                          臺灣桃園地方法院刑事第四庭
                              法  官  林 晏 鵬
右正本證明與原本無異。
如不服本判決，應於判決送達後十日內向本院提出上訴狀( 應附繕本 )，上訴於
臺灣高等法院。
                              書記官  張 雅 慧
中華        民        國   八十九   年   三   月    十四    日


司法院資訊處製作；財團法人民間司法改革基金會備份。
